【裁判字號】    90,交抗,332
【裁判日期】    900831
【裁判案由】    違反道路交通管理處罰條例
【裁判全文】
臺灣高等法院交通法庭刑事裁定                      九十年度交抗字第三三二號
    抗 告人 即
    原處分機關  交通部公路局台北區監理所板橋監理站
    代  表  人  乙○○
    受 處分 人  甲○○
右抗告人因違反道路交通管理處罰條例案件，不服臺灣板橋地方法院中華民國九十年
八月二日裁定（九十年度交聲字第六八一號），提起抗告，本院裁定如左：
    主  文
抗告駁回。
    理  由
一、抗告意旨略以：本件受處分人甲○○所有之車牌ＧＪＮ—五三三號重型機車，於
    民國（下同）八十九年四月九日下午六時十一分許，在台北市○○○路之交岔路
    口十公尺內停車，經台北市政府警察局萬華分局交通分隊逕行舉發，該交通分隊
    依違反道路交通管理事件統一裁罰標準及處理細則第十一條第一項第二款規定，
    向受處分人之住居所送達違反道路交通管理事件通知單結果，因招領逾期被退回
    。上開通知單既經掛號郵寄而未能送達於受處分人，即屬「掛號郵寄而不能達到
    者」，依上開處理細則第五條規定，準用刑事訴訟法第五十九條第二款之規定，
    自得為公示送達，是台北市政府警察局據原舉發機關退回之郵件，將上開通知單
    登載於台北市政府公報八十九年冬字第二十七期以為送達，即生合法送達之效力
    ，原處分機關據而依上開處理細則第四十一條第四項規定，以裁決書裁決受處分
    人罰鍰新臺幣一千八百元，並記違規點數一點，即無不合。原裁定理由二謂「異
    議人既非住居所不明，更非住居於法權所不及之地而不能再輔以他項送達方式為
    之送達」，實與本件公示送達之原因不同，為此，提起抗告。
二、按違反道路交通管理事件文書之送達，依受處分人行為時之違反道路交通管理事
    件統一裁罰標準及處理細則第五條規定，準用刑事訴訟法第五十九條關於公示送
    達之規定，公示送達須應受送達人住居所、事務所及所在地不明；或掛號郵寄而
    不能達到；或因住居於法權所不及之地，不能以其他方法送達者，始得為之，苟
    無上開各款情形，而逕以公示送達方式送達文書，自不生送達之效力。而刑事訴
    訟法第五十九條第二款所稱「掛號郵寄而不能達到」，係指應受送達人之住居所
    、事務所或所在地無法郵寄掛號信件（如因戰而交通阻隔）而言，苟係因「招領
    逾期」而遭退回，即非該款所指之情形。
三、本件受處分人所有之車牌ＧＪＮ—五三三號重型機車，於前揭時、地違規在交岔
    路口十公尺內停車之事實，有違反道路交通管理事件通知單及採證照片影本各一
    紙為憑，且為受處分人所不爭執，其違規事實，固堪認定。惟查本件受處分人之
    住居所為台北縣板橋市○○路五○巷三五號，有受處分人提出之異議狀所載受處
    分人住居所等資料可按，而台北市政府警察局交通警察大隊向受處分人上開住居
    所寄發通知單結果，因招領逾期退回等情，亦有寄發通知單之信封可稽，是受處
    分人上開住居所並非無法郵寄掛號信件，雖上開通知單因招領逾期被退回，揆諸
    前揭說明，亦與刑事訴訟法第五十九條第二款「掛號郵寄而不能達到」所指之情
    形不合，則台北市政府警察局逕以公示送達方式，將上開通知單登載於台北市政
    府公報八十九年春字第二十六期，其送達即非合法，自不生送達之效力。從而，
    原處分機關據以裁處受處分人最高額罰鍰一千八百元，即有未洽。原裁定將原處
    分撤銷，由原處分機關依據違規情節之輕重，本於職權更為妥適之處分，經核並
    無違誤。抗告人指摘原裁定不當，為無理由，應予駁回。
四、據上論結，應依道路交通案件處理辦法第二十六條，刑事訴訟法第四百十二條，
    裁定如主文。
中      華      民      國    九十      年      八      月    三十一    日
                              臺灣高等法院交通法庭
                                  審判長法  官  許  增  男
                                        法  官  黃  鴻  昌
                                        法  官  蔡  彩  貞
右正本證明與原本無異。
不得再抗告。
                                        書記官  張  淑  芬
中      華      民      國      九十     年     九    月      五        日


司法院資訊處製作；財團法人民間司法改革基金會備份。
